【裁判字號】    98,台上,7879
【裁判日期】    981229
【裁判案由】    妨害性自主
【裁判全文】
最高法院刑事判決            九十八年度台上字第七八七九號
上  訴  人  甲○○真實姓名、.
選任辯護人  邱芬凌律師
上列上訴人因妨害性自主案件，不服台灣高等法院高雄分院中華
民國九十六年十二月七日第二審判決（九十六年度上訴字第二○
一九號，起訴案號：台灣屏東地方法院檢察署九十四年度偵字第
五六八二號），提起上訴，本院判決如下：
    主  文
原判決撤銷，發回台灣高等法院高雄分院。
    理  由
本件原判決認定上訴人甲○○ （即代號000000000Ｂ，真實姓名
詳卷）基於概括之犯意，自民國九十二年七月間某日起至九十三
年二月十八日晚間止，在其南投縣草屯鎮○○路住處（住址詳卷
）強行脫下其未滿十四歲女兒Ａ女（代號： 000000000，真實姓
名及年籍均詳卷）之內外褲，並恫稱：「不准告訴媽媽，否則要
打妳」等語，致Ａ女不能反抗後，以其生殖器摩擦Ａ女外陰部之
方式，連續強制猥褻Ａ女約十餘次等情，因而維持第一審依行為
時連續犯關係，論上訴人以連續對於未滿十四歲之女子，以強暴
、脅迫而為猥褻之行為罪，量處有期徒刑四年之判決，而駁回上
訴人在第二審之上訴；固非無見。
惟查：(一)、科刑判決所認定之事實，必須與其所採用之證據內容
相一致，否則即屬證據上之理由矛盾，其判決為當然違背法令。
本件被害人Ａ女於警詢時證稱：「我爸爸於九十二年暑假一直到
九十三年二月十八日，總共對我性侵害十幾次，每次都是爸爸把
我叫去他房間，強行脫掉我的內外褲，再將他的生殖器有幾次插
入我的陰道內，有幾次在我的陰道外摩擦，我很害怕」等語（見
九十四年度他字第五○號卷第十二頁）。依其所述意旨，上訴人
對其性侵害十餘次，其中有數次已將生殖器插入Ａ女陰道內，另
數次則僅以生殖器在陰道外摩擦。果爾，則上訴人對Ａ女所為，
其中有數次係屬強制性交既遂之行為，而非全部均係「強制猥褻
」之行為（即以生殖器在Ａ女外陰部摩擦之行為）。原判決認Ａ
女於警詢之陳述具有適法證據能力，而採為上訴人犯罪之重要證
據，卻認定上訴人係以其生殖器摩擦Ａ女外陰部之方式，連續強
制猥褻Ａ女約十餘次，而據以論處刑法第二百二十四條之一加重
強制猥褻罪。其所認定之事實顯與卷證資料不相一致，依上述說
明，自有證據上理由矛盾之當然違背法令，且影響於本件判決之
結果。究竟Ａ女於警詢時所陳關於上訴人有數次已將生殖器插入
Ａ女之陰道內一節是否可信？此與本件犯罪實情及上訴人所犯罪
名之認定攸關，自有詳加根究論敘明白之必要。原審對此未詳加
調查釐清，遽行判決，尚嫌調查未盡。(二)、認定犯罪事實所憑之
證據，必須與待證事實具有相當關聯性，且足以直接或間接證明
被告確有犯罪事實者，始足當之。若證據之內容尚不明確，或其
內容難以判斷與待證事實是否具有相當關聯性者，遽採為論罪之
證據，其採證即難謂適法。原判決採用Ａ女於案發後前往草屯鎮
○○綜合醫院檢查之病歷資料（其內容記載「Ａ女處女膜完整，
小陰唇紅腫，接觸性皮膚炎及其他濕疹，未明示原因者」等旨）
，並說明Ａ女係於案發後因陰部不舒服而由其母帶往上述醫院檢
查，此後再無為相關檢查或就診之情形，而依醫學健康期刊所載
，皮膚濕疹或接觸性皮膚炎，係以「癢」為主要症狀之一，而Ａ
女係向其母表示陰部會「痛」，因認不能排除Ａ女是否因接觸外
物刺激而造成上述小陰唇紅腫，接觸性皮膚炎及濕疹之情形，而
採為上訴人犯罪之佐證（見原判決第四頁倒數第八至倒數第四行
，第六頁倒數第七行至第七頁第七行）。然○○綜合醫院檢查Ａ
女身體後於病歷資料之「患者看診資料」內僅記載「……○：Ｈ
ＹＭＥＮ－ＩＮＴＡＣＴＲＥＤＤＩＳＨＯＶＥＲＬＡＢＩＡＭ
ＩＮＯＲＡ。Ａ：６９２．８接觸性皮膚炎及其他溼疹，未明示
原因者ＯＦＶＵＬＶＡ，ＴＫＥＮＡＣＫＥＮＡＣＯＭＢＣＲＥ
ＡＭ５ＧＭ……」（見九十四年度偵字第五六八二號卷第八頁正
面及反面），並未說明Ａ女罹患接觸性皮膚炎及其他溼疹之原因
，似難據以判斷與本件待證事實有何關聯性。究竟Ａ女罹患接觸
性皮膚炎及溼疹之原因為何？是否因上訴人對其性侵害所造成？
此與上述病歷資料得否作為上訴人犯罪證據攸關，原審未就此項
疑點向前揭醫院函詢明白，僅以不能排除Ａ女是否因接觸外物刺
激而造成上述症狀，遽採為上訴人犯罪之佐證，依上述說明，其
採證難謂適法。(三)、刑事判決書當事人欄所記載被告之姓名或代
號，為辨識受判決主體人別之重要標記，自應與其事實欄所記載
被告之姓名或代號相一致，始為適法。原判決當事人欄記載本件
上訴人即被告為「甲○○」，但其事實欄所記載之犯罪行為人為
「代號 000000000Ｂ之成年男子」或「甲男」，二者不相一致，
自有未宜。又科刑判決書對於被告犯罪之次數，應具體加以認定
記載，始足以為適用法律之依據。原判決事實欄記載上訴人連續
強制猥褻Ａ女「約十餘次」等情，其對於上訴人實際犯罪之次數
並未具體加以認定記載明確，於法亦有未合。以上或為上訴意旨
所指摘，或為本院得依職權調查之事項，應認有撤銷原判決發回
更審之原因。
據上論結，應依刑事訴訟法第三百九十七條、第四百零一條，判
決如主文。
中    華    民    國  九十八  年   十二   月  二十九  日
                      最高法院刑事第八庭
                          審判長法官  洪  文  章
                                法官  王  居  財
                                法官  郭  毓  洲
                                法官  黃  梅  月
                                法官  邱  同  印
      本件正本證明與原本無異
                                      書  記  官
中    華    民    國  九十九  年    一    月    四    日
                                                      K

司法院資訊處製作；財團法人民間司法改革基金會備份。
